臺灣臺東地方法院民事簡易判決
110年度東原簡字第75號
原      告  國泰世紀產物保險股份有限公司

法定代理人  陳萬祥  


訴訟代理人  黃子寧律師
被      告  汪俊鴻  
訴訟代理人  羅文昱律師(法律扶助)
上列當事人間請求損害賠償事件，本院於民國111年3月22日言詞
辯論終結，判決如下：
    主      文
被告應給付原告新臺幣壹佰捌拾壹萬玖仟參佰零柒元，及自民國
一一○年八月十日起至清償日止，按年息百分之五計算之利息。
訴訟費用新臺幣壹萬玖仟零拾捌元由被告負擔。
本判決第一項得假執行。但被告如以新臺幣壹佰捌拾壹萬玖仟參
佰零柒元為原告預供擔保，得免為假執行。
    事實及理由
一、原告主張：被告無駕駛執照，於民國108年9月29日下午3時5
    4分許，騎乘車牌號碼000-000號普通重型機車（下稱系爭機
    車），沿臺東縣卑南鄉富山村漁場路由南往北方向行駛，行
    至該路段100號前，本應注意車前狀況，且後車與前車之間
    應保持隨時可以煞停之距離，並隨時採取必要之安全措施，
    而依當時情形並無不能注意之情事，竟疏未注意及此，逕自
    向前行駛，適訴外人鄭文章騎乘車牌號碼000-000普通重型
    機車，沿該路段同向行駛在前，兩車因而發生碰撞，致鄭文
    章因而受有頭部外傷併腦震盪、頭皮擦傷、頭部外傷併雙側
    硬腦膜下急慢性出血，造成下肢約肌力三分無法站立之重大
    難治之傷害。原告為保險人，已依強制汽車責任保險法第27
    條第1項規定，於108年12月19日賠付鄭文章二級失能給付1,
    670,000元及醫療費用149,307元，合計1,819,307元，爰依
    同法第29條第1項第1款規定，及侵權行為法律關係，於保險
    給付之範圍內，請求被告賠償所生損害。並聲明：如主文第
    1項所示。
二、被告則以：對原告已賠付二級失能給付1,670,000元及醫療
    費用149,307元，合計1,819,307元沒有意見，亦不爭執訴外
    人鄭文章是否與有過失等語。惟聲明：原告之訴駁回。　　
三、得心證之理由：
（一）原告主張本件車禍發生之經過，及鄭文章因此受傷，原告
      已依保險契約賠付其失能給付及醫療費用合計1,819,307
      元等事實，業據原告提出臺東縣警察局道路交通事故當事
      人登記聯單、道路交通事故初步分析研判表、交通事故現
      場圖及照片、佛教慈濟醫療財團法人花蓮慈濟醫院診斷證
      明書2紙、台灣基督長老教會馬偕醫療財團法人台東馬偕
      紀念醫院乙種診斷證明書、強制車險賠案簽結內容表、審
      核意見（見本院卷第3至15頁、第68至69頁）等件為證，
      並有本院函詢臺東縣警察局所函附之交通部公路總局臺北
      區監理所花東區車輛行車事故鑑定會（下稱花東行車事故
      鑑定會）鑑定意見書、臺東縣警察局臺東分局道路交通事
      故談話紀錄表及現場採證照片、交通事故現場圖、道路交
      通事故調查報告表㈠、㈡等件附卷可稽（見本院卷第23至35
      頁），堪信屬實。
（二）按汽車在同一車道行駛時，除擬超越前車外，後車與前車
      之間應保持隨時可以煞停之距離，不得任意以迫近或其他
      方式，迫使前車讓道；汽車行駛時，駕駛人應注意車前狀
      況及兩車並行之間隔，並隨時採取必要之安全措施，不得
      在道路上蛇行，或以其他危險方式駕車。道路交通安全規
      則第94條第1項、第3 項分別定有明文。經查，被告騎乘
      系爭機車，沿臺東縣卑南鄉富山村漁場路由南往北方向行
      駛，行至該路段100 號前，本應注意車前狀況，且後車與
      前車之間應保持隨時可以煞停之距離，並隨時採取必要之
       安全措施；且依前引道路交通事故調查表㈠所載，事故發
      生當時天候晴、日間自然光線、柏油路面、路面乾燥、無
      缺陷、無障礙物、視距良好等，並無不能注意之情事，竟
      疏未注意，而為上開駕駛行為，致自後方撞擊沿該路段同
       向騎乘機車在前之被害人鄭文章，被告具有過失甚明，
      而被告所為係本件事故肇事原因，亦有花東行車事故鑑定
      會出具之鑑定意見書1份（見本院卷第24頁及反面）在卷
      可參，即本院刑事庭亦同此認定，此有本院刑事庭109年
      度軍原交易字第2號刑事判決在卷可佐（見本院卷第74至7
      6頁）。是以，被告本件駕駛行為具有過失，且其過失行
      為與鄭文章之傷害結果，具有相當因果關係甚明。
（三）按因故意或過失不法侵害他人之權利者，負損害賠償責任
      。汽車、機車或其他非依軌道行駛之動力車輛，在使用中
      加損害於他人者，駕駛人應賠償因此所生之損害。但於防
      止損害之發生，已盡相當之注意者，不在此限。民法第18
      4條第1項前段、第191條之2定有明文。次按被保險人有違
      反道路交通管理處罰條例第21條或第21條之1規定而駕車
      情事，致被保險汽車發生汽車交通事故者，保險人仍應依
      本法規定負保險給付之責。但得在給付金額範圍內，代位
      行使請求權人對被保險人之請求權；汽車駕駛人，有未領
      有駕駛執照駕駛小型車或機車者，處6,000元以上12,000
      元以下罰鍰，並當場禁止其駕駛。強制汽車責任保險法第
      29條第1項第5款、道路交通管理處罰條例第21條第1項第1
      款分別定有明文。經查，被告自陳於案發時為無照駕車肇
      事，有道路交通事故初步分析研判表及被告談話紀錄表在
      卷可參（見本院卷第4頁及25頁反面），則原告主張依上
      開規定，在給付金額範圍即1,819,307元內，代位行使請
      求權人對被保險人之請求權，請求被告負擔賠償之責，核
      屬有據。
四、綜上所述，原告依保險代位及侵權行為法律關係，請求被告
    給付1,819,307元，及自本件起訴狀繕本送達之翌日即110年
    8月10日（參本院卷第43頁送達證書）起至清償日止，按年
    息5%計算之利息，為有理由，應予准許。
五、本件係就民事訴訟法第427條訴訟適用簡易程序所為被告敗
    訴之判決，依同法第389條第1項第3款之規定，應依職權宣
    告假執行。並依同法第436條第2項適用第392條第2項規定，
    依職權宣告被告如預供擔保，得免為假執行。
六、訴訟費用負擔之依據：民事訴訟法第78條。　　
中　　華　　民　　國　　111 　年　　4 　　月　　12　　日
                  臺東簡易庭   法  官  范乃中
以上為正本係照原本作成。
如不服本判決，應於送達後20日內，向本院提出上訴狀並表明上
訴理由，如於本判決宣示後送達前提起上訴者，應於判決送達後
20日內補提上訴理由書（須附繕本）。如委任律師提起上訴者，
應一併繳納上訴審裁判費。
中　　華　　民　　國　　111 　年　　4 　　月　　12　　日
                               書記官  陳薇如